臺灣雲林地方法院刑事判決
110年度訴字第548號
公  訴  人  臺灣雲林地方檢察署檢察官
被      告  阮虹蘚


上列被告因違反個人資料保護法等案件，經檢察官提起公訴（11
0年度偵字第6383號），被告於本院準備程序進行中，就被訴事
實為有罪之陳述，經法官告知簡式審判程序意旨，並聽取檢察官
、被告之意見後，本院合議庭裁定由受命法官獨任進行簡式審判
程序，並判決如下：
    主  文
阮虹蘚犯個人資料保護法第四十一條之非公務機關未於蒐集之特
定目的必要範圍內利用個人資料罪，處有期徒刑貳月，如易科罰
金，以新臺幣壹仟元折算壹日。緩刑貳年。
    事實及理由
壹、犯罪事實：
　　阮虹蘚因故與吳虹妮有所不快，竟意圖損害吳虹妮利益，基
    於非法利用個人資料之犯意，於民國110年6月19日晚間9時4
    6分許，在不詳地點，利用電子設備連線社群網站「臉書」
    ，並以「阮虹虹」之名義，以越南國文字公開發表內容為「
    在台灣或越南的姊妹們，有做生意要注意遠離這一群狗喔。
    作賊喊抓賊，還亂狗吠」等文字（涉犯誹謗罪部分，由本院
    不另為不受理之諭知，見下述），並在上開文字下方，將載
    有吳虹妮之姓名、住址、手機門號等個人資料之託運單及吳
    虹妮本人照片予以刊載（現已刪除），而以此方法非法利用
    吳虹妮之個人資料。
貳、程序部分：
    本件被告阮虹蘚所犯之罪，為死刑、無期徒刑、最輕本刑為
    3 年以上有期徒刑以外之罪，且非屬高等法院管轄第一審之
    案件，被告於準備程序進行中，先就被訴事實為有罪之陳述
    ，經法官告知簡式審判程序之旨，並聽取檢察官及被告之意
    見後，本院合議庭依刑事訴訟法第273 條之1 第1 項之規定
    ，裁定由受命法官獨任進行簡式審判程序，是本案之證據調
    查程序及有關傳聞法則證據能力之限制，依同法第273 條之
    2 之規定，不受同法第159 條第1 項、第161 條之2 、第16
    1 條之3 、第163 條之1 及第164 條至第170 條之規定所拘
    束。
參、證據名稱：　　
一、證人即告訴人吳虹妮於110年7月9日之警詢筆錄（偵卷下方
    頁數第4頁至第6頁）。　　
二、臉書貼文截圖4張（偵卷下方頁數第9頁至第10頁）。
三、通譯劉懿萱偵訊時之翻譯（偵卷下方頁數第21頁反面，結文
    第23頁）　
四、被告之自白（本院卷第111頁）。
肆、論罪科刑：　　
一、核被告所為，係違反個人資料保護法第20條第1項規定，而
    犯同法第41條之非公務機關未於蒐集之特定目的必要範圍內
    利用個人資料之罪。
二、爰以行為人之責任為基礎，審酌被告未以理性方式解決問題
    ，卻將被害人個人資料公布於臉書網頁，對被害人造成困擾
    及損害，行為有所不當。然慮及被告犯後已坦承犯行，且與
    被害人和解成立，並履行和解條件，被害人因而撤回本件全
    部告訴，表明不再追究被告犯行，同意給被告緩刑，有本院
    和解筆錄、電話紀錄可考，被告犯後態度良好，已見悔意，
    且從修復式司法觀點而言，本案已因被告之彌補行為，而獲
    得相當之法律秩序平復。並考量被告於本院審理時自陳已與
    配偶離異，有子女，現務農，國中畢業教育程度等一切情狀
    ，量處如主文所示之刑，並諭知易科罰金之折算標準。
三、查被告未曾因故意犯罪而受有期徒刑以上刑之宣告，有臺灣
    高等法院被告前案紀錄表在卷可查，素行良好，本次因一時
    失慮致犯本罪，但犯後坦承犯行，且與吳虹妮和解成立，吳
    虹妮進而表示不追究被告之犯行，同意給被告緩刑，有本院
    和解筆錄、電話紀錄可憑，被告犯後態度良好，已見悔意，
    信其等經此偵、審程序及刑之宣告之教訓後，當知所悔悟，
    而無再犯之虞，本院因認所宣告之刑，以暫不執行為適當，
    爰依刑法第74條第1 項第1 款之規定，宣告緩刑2 年。
四、被告已將刊載在網路上之吳虹妮個人資料刪除，業據告訴人
    、被告供陳明確（卷第114頁），應無就該個人資料部分宣
    告沒收之必要。
伍、不另為不受理部分：
  ㈠公訴意旨另以：被告意圖散布於眾，基於誹謗之犯意，於上
    開時地及方法，以越南國文字公開發表內容為「在台灣或越
    南的姊妹們，有做生意要注意遠離這一群狗喔。作賊喊抓賊
    ，還亂狗吠」等誹謗文字，足以貶損吳虹妮之社會評價等語
    。
  ㈡按告訴乃論之罪，告訴人於第一審辯論終結前，得撤回其告
    訴；告訴經撤回者，應諭知不受理之判決，刑事訴訟法第23
    8條第1 項、第303 條第3 款分別定有明文。起訴書犯罪事
    實欄㈡告訴人吳虹妮告訴被告誹謗罪部分，公訴意旨認被告
    係犯刑法第310 條第1 項之誹謗罪，依同法第314 條規定，
    須告訴乃論。茲因告訴人吳虹妮與被告達成和解，吳虹妮因
    而具狀向本院撤回刑事告訴，有刑事撤回告訴狀1 紙在卷可
    稽（本院卷第67頁），揆諸前揭規定，原應為不受理之諭知
    ，惟此部分若屬有罪，則與被告上開經本院論罪科刑之違法
    利用個人資料罪具有想像競合犯之裁判上一罪關係，爰不另
    為不受理判決之諭知，附此敘明。
陸、依刑事訴訟法第273條之1、第299條第1項、第310條之1、第
    454條第1項，判決如主文（依刑事判決精簡原則僅記載程序
    法）。
本案經檢察官周至恒提起公訴，檢察官陳淑香到庭執行職務。
中　　華　　民　　國　　111 　年　　1 　　月　　20　　日
                      刑事第七庭    法  官  簡廷恩
以上正本證明與原本無異。
如不服本判決應於收受判決後20日內向本院提出上訴書狀，並應
敘述具體理由；其未敘述上訴理由者，應於上訴期間屆滿後20日
內向本院補提理由書（均須按他造當事人之人數附繕本）「切勿
逕送上級法院」。
告訴人或被害人如對於本判決不服者，應具備理由請求檢察官上
訴，其上訴期間之計算係以檢察官收受判決正本之日期為準。
                                    書記官  許馨月  
中　　華　　民　　國　　111 　年　　1 　　月　　20　　日
附錄本案論罪科刑法條全文：
個人資料保護法第20條：
非公務機關對個人資料之利用，除第6條第1項所規定資料外，應
於蒐集之特定目的必要範圍內為之。但有下列情形之一者，得為
特定目的外之利用：
一、法律明文規定。
二、為增進公共利益所必要。
三、為免除當事人之生命、身體、自由或財產上之危險。
四、為防止他人權益之重大危害。
五、公務機關或學術研究機構基於公共利益為統計或學術研究而
    有必要，且資料經過提供者處理後或經蒐集者依其揭露方式
    無從識別特定之當事人。
六、經當事人同意。
七、有利於當事人權益。
非公務機關依前項規定利用個人資料行銷者，當事人表示拒絕接
受行銷時，應即停止利用其個人資料行銷。
非公務機關於首次行銷時，應提供當事人表示拒絕接受行銷之方
式，並支付所需費用。
個人資料保護法第41條：
意圖為自己或第三人不法之利益或損害他人之利益，而違反第6
條第1項、第15條、第16條、第19條、第20條第1項規定，或中央
目的事業主管機關依第21條限制國際傳輸之命令或處分，足生損
害於他人者，處5年以下有期徒刑，得併科新臺幣1百萬元以下罰
金。